臺灣花蓮地方法院刑事判決　　　　　　　　　　　　　九十二年度訴字第二二七號
　　公　訴　人　臺灣花蓮地方法院檢察署檢察官
　　被　　　告　庚○○
　　指定辯護人　本院公設辯護人　乙○
右列被告因違反槍砲彈藥刀械管制條例（九十二年度偵緝字第一六一號），本院判決
如左：
    主  文
庚○○未經許可，製造可發射子彈具有殺傷力之槍枝，累犯，處有期徒刑伍年陸月，
併科罰金新臺幣伍萬元，罰金如易服勞役，以新台幣玖佰元即銀元參佰元折算壹日，
扣案之改造仿德林吉雙管玩具手槍壹枝（槍枝管制編號0000000000號）沒
收；又意圖為自己不法之所有，以恐嚇使人將本人之物交付，未遂，累犯，處有徒刑
拾月。應執行有期徒刑陸年參月，併科罰金新臺幣伍萬元，罰金如易服勞役，以新台
幣玖佰元即銀元參佰元折算壹日，扣案之改造仿德林吉雙管玩具手槍壹枝（槍枝管制
編號0000000000號）沒收。又服用酒類，不能安全駕駛動力交通工具而駕
駛，累犯，處拘役貳拾日，如易科罰金，以參佰元（即新台幣玖佰元）折算壹日。
    事  實
一、庚○○前因違反家庭暴力防治法，經本院以九十年度花簡字第三００號判處有期
    徒刑六月，於民國九十一年八月二十一日執行完畢，猶不知警惕，於九十二年三
    月間某日，在花蓮縣吉安鄉太昌村某不詳玩具店購買仿德林吉（ＤＥＲＲＩＮＧ
    ＥＲ）雙管玩具手槍、子彈後，竟未經許可，於同年四月間某日，在花蓮市○○
    街一一二號住處，以去除槍管阻鐵、更換子彈頭並加入火藥之方式，製造可發射
    子彈具殺傷力之手槍一枝（槍枝管制編號：0000000000號）、子彈一
    顆。
二、另於九十二年六月十三日九時迄十三時許，在前揭住處飲用酒類，因認無力籌得
    胞兄己○○之醫療費用，竟萌生意圖為自己不法所有之犯意，欲行恐嚇取財，其
    遂於飲酒後不能安全駕駛動力交通工具之際，仍於同日十五時許，酒後駕駛車牌
    號碼ＤＩＢ—六六二號機車，並持其前揭手槍一枝、子彈一顆，搭載不知情之己○○（業經檢察官為不起訴處分）前往花蓮縣吉安鄉○○村○○路○段六十六號
    萬善廟，持前開有殺傷力之槍枝（內含子彈一顆）敲擊桌子數下，並以「我們欠
    錢用，拿一些錢來用」等語恐嚇在該處玩牌之戊○○、甲○○○、丙○○以交付
    金錢，致戊○○等人心生畏懼，迅速躲避他處，庚○○始未得逞，旋騎車離開現
    場。嗣經路人黃益華報警圍捕，庚○○仍酒後騎乘機車，在花蓮縣吉安鄉○○路
    ○段、東海十街、東里七街、東海十三街等處逃竄。於同日十七時三十分許，行
    至吉安鄉○○村○里○街六十九號旁時，見警已緊追在後，乃將前述槍枝丟棄於
    該處木材堆中以為掩蔽。嗣於同日十八時許，在吉安鄉○○○○街一一五號前為
    警逮獲，經測試其呼氣酒精濃度值為每公升一．一一毫克，並扣得前述手槍一枝
    及子彈一顆。
二、案經花蓮縣警察局吉安分局報請臺灣花蓮地方法院檢察署檢察官偵查起訴。
    理  由
一、訊據被告庚○○對上開酒後駕車、恐嚇取財未遂之犯行均坦白承認，又其雖坦承
    有製造槍枝、子彈之行為，然辯稱：該手槍及子彈為玩具槍，應無殺傷力云云。
    辯護人則辯以：被告經測試其酒精濃度為每公升一．一一毫克，則其犯恐嚇取財
    時之精神狀況應有精神耗弱之情形等語。經查：
  (1)被告酒後駕車部分，除經被告自白外（見警卷第四頁、偵查卷第十六頁），另有
    證人己○○於警詢中之證述（見警卷第十四頁）及酒精濃度測試值一份（警卷第
    五六頁）在卷可稽，被告此部分犯行已足認定。
  (2)被告所犯之製造槍枝、子彈犯行部分，業經被告於偵查中供稱：「槍是我的，是
    我做的．．．子彈我去模型店買來改，我換了彈頭加入火藥」（見偵緝第二十頁
    反面），其於本院中供述：「改造槍枝及子彈的事實我承認，但認為沒有殺傷力
    ，子彈有裝火藥」等語，並有照片六幀在卷可稽，故被告確實未經許可，非法製
    造槍枝子彈。至於被告雖以該槍枝子彈無殺傷力為辯，然本件為警扣案之手槍一
    枝、子彈一顆經送請內政部警政署刑事警察局（下簡稱刑事警察局）鑑定，結果
    認為改造手槍上血跡與被告ＤＮＡ－ＳＴＲ型別相同，又該槍枝係由仿德林吉（
    ＤＥＲＲＩＮＧＥＲ）雙管手槍製造之玩具手槍去除槍管內阻鐵而成之改造手槍
    ，機械性能良好，係以撞針打擊底火引爆子彈內火藥為發射動力，可擊發適用子
    彈，認具殺傷力，而送鑑子彈一顆係玩具金屬彈殼加裝直徑約六ｍｍ金屬彈頭組
    合而成之改造子彈，經實際試射可擊發，認具殺傷力，此有刑事警察局九十二年
    六月三十日刑醫字第九二０一一四０四二號鑑驗書、刑鑑字第０九二０一一三五
    五四號槍彈鑑定書各一份、鑑定所攝之槍枝外觀相片四張在卷可按（見偵查卷第
    二八、三一至三七頁），因鑑定機關就本件槍彈係以性能檢驗法、試射法為鑑驗
    方法，經試射後該槍枝確實可發射子彈，此鑑定過程並無任何瑕疵可指，堪認前
    開鑑定可為採認，被告空言否認該槍彈無殺傷力云云僅屬事後卸責之詞，無法採
    信，故被告製造有殺傷力之槍彈犯行，已屬明確。
  (3)被告就其恐嚇取財犯行已於偵查中自白稱：「有向人要錢，槍是拿來嚇人的，．
    ．，到現場要賭場的主持出來，我就向他要錢，．．，有把槍拿出來」（偵緝卷
    第二一頁），於本院中供稱：「我確實有叫他們拿錢出來，因大哥住院需要錢，
    才去要錢」等語（見本院卷第五十頁），被告上述自白核與被害人戊○○、甲○○○、丙○○於警詢、偵查中（見警卷第三十、三五、三九頁、偵緝卷第二五頁
    反面），證人黃盛華於警詢、偵查中（見警卷第二一頁、偵緝卷第二五頁），證
    人己○○於警詢、偵查中（見警卷第十三頁、偵查卷第十三頁）證述內容均大致
    相符。次查，辯護人雖辯以被告當時已精神耗弱等語，然因被告為警查獲後，於
    警詢中對其至萬善廟後之逃逸路線已詳細供述，且被告於本院中陳稱：「（問：
    當時你跟被害人要錢時，精神狀況如何？）我很煩，因為我一直籌不到錢，我曉
    得我是去萬善廟跟他們要錢」、「我被追時以為是警察或是賭場的人，我知道我
    犯法所以把槍丟掉」等語（見本院卷第五一、五四頁），證人黃玲芮亦於警詢中
    陳稱被告確實將槍枝丟棄至木材中（見警卷第二七頁），顯見被告當時仍清楚知
    悉係駕車至何處，並知其向人恐嚇取財，且見為警追緝時，亦知悉應迅速將槍枝
    丟棄以掩飾犯行，並且依卷內現場圖二份所示，被告在攔檢前折返到巷內逃竄，
    顯見其當時亦明知應逃離現場，以避免查獲，故被告當時對外界事務之判斷能力
    並無較其他人減損，應有完全之行為能力。雖被告為警查獲時之呼氣中酒精濃度
    測試時達每公升一．一一毫克，經認定有前述危險駕車之情形，然因酒後駕車罪
    係抽象危險犯，被告經測得之酒精濃度值甚高，顯見已足以影響駕車之操控能力
    ，該酒後駕車之行為對公共之行車安全造成威脅，故被告得構成酒後駕車罪，然
    因每人對酒精之耐受程度或代謝率不同，是以行為人於測試到上述酒精濃度後，
    仍應實際檢視當時之精神、行為舉止等具體狀態，以判斷其有無達精神耗弱之程
    度，並非因有上述酒精濃度值，就遽認其行為時對外界事務之知覺、理念及判斷
    作用已較常人之平均程度有所減退，是以，本件被告於恐嚇取財時之精神狀態既
    然經具體判斷後均屬正常，已如前述，則辯護人即辯稱被告已達精神耗弱等語，
    應嫌速斷而不足採信。
  (4)被告犯行有前開積極證據足以認定，應予依法論科。
二、核被告所為，係犯有槍砲彈藥刀械管制條例第十一條第一項未經許可製造可發射
    子彈具殺傷力槍枝罪、第十二條第一項未經許可製造子彈罪，刑法第一百八十五
    條之三之酒後駕駛動力交通工具罪，第三百四十六條第三項、第一項之恐嚇取財
    未遂罪。被告製造槍枝、子彈後，持有具有殺傷力槍枝及子彈之低度行為，為製
    造槍枝及子彈之高度行為所吸收，不另論罪。被告所犯未經許可製造可發射子彈
    具殺傷力槍枝罪、未經許可製造子彈罪間，有方法結果之牽連關係，應依刑法第
    五十五條牽連犯規定從一重之製造可發射子彈具殺傷力槍枝罪。被告以一行為恐
    嚇戊○○等三人交付財物未遂侵害三人法益，為一行為觸犯三恐嚇取財未遂罪，
    為想像競合犯，故恐嚇取財未遂犯行應依刑法第五十五條規定論以一罪。又被告
    所犯之酒後駕駛動力交通工具罪、恐嚇取財未遂罪、未經許可製造可發射子彈具
    殺傷力槍枝罪間，犯意各別，行為互殊，應分論併罰。至辯護人辯以：被告酒後
    騎乘機車至萬善廟恐嚇他人交付金錢，其所犯酒後駕駛動力交通工具罪、恐嚇未
    遂罪間應有方法結果之牽連關係等語，然刑法所謂之方法、結果之牽連關係係指
    二種以上本可獨立成罪之行為，因相互間具有方法與目的或原因與結果之牽連關
    係，於刑法評價為處斷上之一罪，即依通常一般觀念，該行為係行為人本欲所犯
    罪之方法行為或結果行為，即可認定具有牽連關係，然本件酒後駕車行為應非恐
    嚇取財未遂行為之方法行為，而恐嚇取財未遂亦非酒後駕車之結果行為，故兩者
    應無牽連關係，辯護人所辯容有誤會，併此敘明。被告已著手於恐嚇取財之行為
    ，未生取得財物之結果，為未遂犯，就恐嚇取財未遂罪部分應依刑法第二十六條
    前段按既遂犯刑減輕之。又被告前因違反家庭暴力防治法，經本院以九十年度花
    簡字第三００號判處有期徒刑六月，於九十一年八月二十一日執行完畢，有台灣
    花蓮地方法院檢察署刑案紀錄查註紀錄表及台灣高等法院被告全國前案紀錄表各
    一份在卷可參，其於五年以內再犯本件有期徒刑以上之製造槍枝、恐嚇取財未遂
    罪，為累犯，依刑法第四十七條規定加重其刑。爰審酌被告有事實欄所載之犯罪
    前科及執行紀錄，被告製造槍枝、子彈之數量非鉅、其犯罪之動機、方法、手段
    、所生之危害，及已坦承大部分犯行等一切情狀，量處如主文所示之刑，並就宣
    告罰金刑部分，諭知易服勞役之折算標準，另就所犯製造可發射子彈具有殺傷力
    槍枝罪、恐嚇取財未遂罪部分定其執行刑，而就所犯酒後駕駛動力交通工具罪部
    分宣告易科罰金之折算標準。扣案具有殺傷力之改造手槍一支（槍枝管制編號0
    000000000號）一枝，為違禁物，應予依法沒收，至於扣案之子彈一顆
    因已試射，不具殺傷力，自無從宣告沒收，併予敘明。
據上論斷，應依刑事訴訟法第二百九十九條第一項前段，槍砲彈藥刀械管制條例第十
一條第一項、第十二條第一項，刑法第十一條前段、第五十五條、第一百八十五條之
三、第三百四十六條第三項、第一項、第二十六條前段、第四十七條、第五十一條第
五款、第四十一條第一項前段、第四十二條第二項、第三十八條第一項第一款，罰金
罰鍰提高標準條例第一條前段、第二條，現行法規所定貨幣單位折算新台幣條例第二
條，判決如主文。
本案經檢察官丁○○到庭執行職務。
中      華      民      國    九十三    年      一      月    二十      日
臺灣花蓮地方法院刑事第三庭
                                  審判長法官  鄭  培  麗
                                        法官  陳  雅  敏
                                        法官  饒  金  鳳
右正本證明與原本無異。
如對本判決不服，應於送達後十日內，向本院提出上訴狀。（應抄附繕本）
                                  法院書記官
中      華      民      國    九十三    年      一      月    二十      日
附錄本判決論罪之法律條文：
槍砲彈藥刀械管制條例第十一條第一項：
未經許可，製造、販賣或運輸第四條第一款所稱其他可發射金屬或子彈具有殺傷力之
各式槍砲者，處五年以上有期徒刑，併科新臺幣一千萬元以下罰金。
槍砲彈藥刀械管制條例第十二條第一項：
未經許可，製造、販賣或運輸子彈者，處一年以上七年以下有期徒刑，併科新臺幣五
百萬元以下罰金。
刑法第一百八十五條之三：
服用毒品、麻醉藥品、酒類或其他相類之物，不能安全駕駛動力交通工具而駕駛者，
處一年以下有期徒刑、拘役或三萬元以下罰金。
刑法第三百四十六條第一項、第三項：
意圖為自己或第三人不法之所有，以恐嚇使人將本人或第三人之物交付者，處六月以
上五年以下有期徒刑，得併科一千元以下罰金。
前二項之未遂犯，罰之。
